臺灣臺中地方法院民事判決
110年度中簡字第86號
原      告  臺灣臺中地方檢察署

法定代理人  黃謀信  
訴訟代理人  逸股檢察事務官羅欽泰

被      告  李緯國  


上列當事人間償還犯罪被害補償金事件，本院於民國110年11月2
3日言詞辯論終結，判決如下：
    主      文
被告應給付原告新臺幣貳拾伍萬元，及自民國一百一十年一月二
十七日起至清償日止，按週年利率百分之五計算之利息。
訴訟費用新臺幣貳仟陸佰伍拾元由被告負擔。
本判決得假執行。
    事實及理由
壹、程序事項：　　
一、按當事人法定代理人代理權消滅者，訴訟程序在有法定代理
    人承受其訴訟以前當然停止；承受訴訟人，於得為承受時，
    應即為承受之聲明。他造當事人，亦得聲明承受訴訟，民事
    訴訟法第170條、第175條分別定有明文。本件原告起訴時原
    列毛有增為法定代理人，嗣原告於訴訟程序進行中變更法定
    代理人為甲○○，經原告於民國110 年6 月2日具狀聲明承受
    訴訟（見本院卷第61頁），核與上開規定相符，應予准許。
二、被告未於言詞辯論期日到場，核無民事訴訟法第386條各款
    所列情形，爰依原告之聲請，由其一造辯論而為判決。
貳、實體事項：　　
一、原告主張：被告以「總代理娛樂」微信群組經營傳播業，訴
    外人甲女（代號：AB000-A108058號）為被告旗下之傳播小
    姐。被告明知甲女工作內容僅賠償飲酒、唱歌、玩遊戲等，
    未包含從事性交、猥褻行為。被告於民國108年3月24日上午
    ，駕駛車牌號碼000-0000號自用小客車搭載甫工作結束之甲
    女，至甲女友人處取物，甲女於同日上午7時12分返回坐在
    副駕駛座，被告向甲女表示欲點檯以抵銷甲女所積欠借款新
    臺幣（下同）2,000元，竟未經甲女明確表示同意，基於強
    制性交之犯意，違背甲女意願，以上半身橫越至副駕駛座之
    方式壓制甲女，先行強吻甲女，再伸手撫摸甲女胸部、大腿
    內側及下體，繼而以手指插入甲女陰道，而以此強暴方式對
    甲女強制性交得逞1次，期間甲女不願配合，且試圖推開被
    告，至被告脫下長褲及內褲並問「要不要做」時，經甲女表
    示拒絕，被告始停手並駕車載送甲女返回甲女住處。被告因
    上揭性侵害犯罪之行為，經本院以108年度侵訴字第139號判
    處被告有期徒期3年8月，而被害人甲女申請性侵害之精神慰
    撫金，業經原告所屬犯罪被害人補償審議委員會以109年度
    補審字第17號決定補償25萬元，並已如數支付予甲女。爰依
    犯罪被害人保護法第12條第1項、第2項前段，提起本件訴訟
    等語。並聲明：如主文第1項所示。
二、被告未於最後言詞辯論期日到庭，惟據以前到庭所為聲明、
    陳述如下：伊對二審刑事判決駁回其上訴不服，要上訴最高
    法院等語，資為抗辯。並聲明：原告之訴駁回。
三、得心證之理由
(一)原告主張之事實，業據其提出臺灣臺中地方法院檢察署108
    年度偵字第11518號起訴書、本院108年度侵訴字第139號刑
    事判決、臺灣臺中地方法院檢察署犯罪被害人補償審議委員
    會109年度補審字第17號決定書、犯罪被害補償申請書、支
    出憑證黏存單及收據等件為證，被告辯稱：對二審刑事判決
    不服，欲上訴至最高法院等語，惟被告所提上訴，經最高法
    院以110年度台上字第5025號判決駁回上訴確定，並經本院
    調閱前開刑事卷宗查明屬實，堪信原告主張為真正。
(二)按國家於支付犯罪被害補償金後，於補償金額範圍內，對犯
    罪行為人或依法應負賠償責任之人有求償權；前項求償權，
    由支付補償金之地方法院或其分院檢察署行使，犯罪被害人
    保護法第12條第1項、第2項前段分別定有明文。而該項求償
    權係緣於犯罪被害人補償金受領人之損害賠償請求權，核其
    法律性質，應屬「債權之法定移轉」，亦即被害人或被害人
    家屬自國家獲得補償後，其對第三人之損害賠償請求權即依
    法移轉給國家，故國家必在犯罪被害人補償金受領人之損害
    賠償請求權範圍內對之予以補償，始生法定債權移轉之效果
    ，而得再向犯罪行為人或依法應負賠償責任之人求償。經查
    ，被告因本件妨害性自主罪案件，經本院刑事庭以108年度
    侵訴字第139號判決判處有期徒刑3年8月確定在案，已如前
    述；又該刑事犯罪之被害人即甲女，經原告所屬犯罪被害人
    補償審議委員會以109年度補審字第17號決定書補償25萬元
    ，並已如數支付等情，有犯罪被害補償申請書、支出憑證黏
    存單及收據在卷可稽，則甲女對被告之民法侵權行為損害賠
    償請求權於受領補償金25萬元範圍內，不待甲女為債權讓與
    之意思表示，即依上揭犯罪被害人保護法第12條第1項規定
    當然移轉予國家，故原告依同法第12條第2項前段規定提起
    本件訴訟行使國家之求償權，核無不合，應予准許。
(三)次按給付無確定期限者，債務人於債權人得請求給付時，經
    其催告而未為給付，自受催告時起，負遲延責任。其經債權
    人起訴而送達訴狀，或依督促程序送達支付命令，或為其他
    相類之行為者，與催告有同一之效力；又遲延之債務，以支
    付金錢為標的者，債權人得請求依法定利率計算之遲延利息
    。但約定利率較高者，仍從其約定利率；應付利息之債務，
    其利率未經約定，亦無法律可據者，週年利率為百分之5 ，
    民法第229 條第2 項、第233 條第1 項及第203 條分別定有
    明文。本件原告對被告之求償權，核屬無確定期限之給付，
    而起訴狀繕本業於110 年1 月26日送達被告，有送達證書在
    卷可憑（本院卷第41頁），被告迄未給付，當負遲延責任。
    是原告請求被告給付自起訴狀繕本送達被告之翌日即110 年
    1 月27日起至清償日止，按週年利率百分之5計付遲延利息
    ，亦屬有據。
四、綜上所述，原告依犯罪被害人保護法第12條第1 項、第2 項
    之規定，請求被告給付原告250,000元，及自110 年1 月27
    日起至清償日止，按週年利率百分之5計算之利息，為有理
    由，應予准許。
五、本判決係依民事訴訟法第427 條第1 項規定適用簡易訴訟程
    序，所為被告敗訴判決，應適用民事訴訟法第389 條第1 項
    第3 款之規定，依職權宣告假執行。　　
六、訴訟費用負擔之依據：民事訴訟法第78條。　　   
中　　華　　民　　國　　110 　年　　12　　月　　7 　　日
                  臺灣臺中地方法院臺中簡易庭
                                  法　官　吳蕙玟
上正本係照原本作成。　　　　　　　　　　　　　　　　　
如不服本判決，應於送達後20日內，向本院提出上訴狀並表明上
訴理由，如於本判決宣示後送達前提起上訴者，應於判決送達後
20日內補提上訴理由書（須附繕本）。如委任律師提起上訴者，
應一併繳納上訴審裁判費。
中　　華　　民　　國　　110 　年　　12　　月　　7 　　日
                                   書記官  黃于容